【裁判字號】    97,交聲,797
【裁判日期】    970911
【裁判案由】    聲明異議
【裁判全文】
臺灣高雄地方法院交通事件裁定         97年度交聲字第797號
原處分機關  交通部公路總局高雄區監理所
異  議  人
即受處分人  甲○○
上列異議人即受處分人因違反道路交通管理處罰條例案件，對於
交通部公路總局高雄區監理所民國97年4 月11日所為之處分（原
處分案號：高監自裁字第80-BC0000000號），聲明異議，本院裁
定如下：
    主  文
原處分撤銷。
甲○○不罰。
    理  由
一、原處分機關交通部公路總局高雄區監理所係以：異議人即受
    處分人（下稱異議人）甲○○，於民國97年1 月15日16時48
    分許，駕駛車號E8-1522 號自小客車，行經高雄市○○○○
    ○路口之有燈光號誌管制之交岔路口闖紅燈，經舉發單位高
    雄市政府警察局交通警察大隊逕行舉發，並將舉發通知單（
    高市警交相字第BC0000000 號）送達後，異議人於97年2 月
    13日向原處分機關到案陳述意見，經原處分機關認異議人之
    違規行為屬實，乃於97年4 月11日以高監自裁字第裁80-BC0
    000000號裁決書，依道路交通管理處罰條例第53條第1 項、
    第63條第1 項及違反道路交通管理事件統一裁罰基準及處理
    細則第43條、第44條、第67條規定，裁處異議人罰鍰新臺幣
    （下同）2,700 元，並記違規點數3 點等情。
二、異議意旨略以：異議人於上開時間、地點駕駛車號E8-1522
    號自用小客車，在號誌為綠燈時進入路口依序等待左轉，當
    時由於有大巴士阻擋，無法看到號誌，俟前方大巴士左轉後
    ，異議人發現號誌已變換為紅燈，立即停止車輛行進，並未
    繼續左轉彎，如照片2 所示，異議人車輛速度為0 ，煞車燈
    亮，異議人確無穿越路口之意圖；又依據臺灣省政府警務處
    75年8 月7 日警刑司字第77466 號函釋「汽車行駛至交岔路
    口遇號誌，紅燈超越停車，應視車輛前懸部分是否伸越停止
    線而定」，異議人駕駛之車輛在綠燈時前輪已經穿越停止線
    ，在等待左轉時車輛已經進入路口之內，應無闖越紅燈之事
    實，為此聲明異議，請求撤銷原處分等語。
三、按法院受理交通事件，準用刑事訴訟法之規定，道路交通管
    理處罰條例第89條前段定有明文。又犯罪事實應依證據認定
    之，無證據不得認定犯罪事實，刑事訴訟法第154 條第2 項
    亦有規定。而認定犯罪事實所憑之證據，雖不以直接證據為
    限，間接證據亦包括在內；然無論直接或間接證據，其為訴
    訟上之證明，須於通常一般之人均不致於有所懷疑，而得確
    信其為真實之程度者，始得據之為有罪之認定，倘其證明尚
    未達到此一程度，而有合理性懷疑之存在時，即應由法院諭
    知被告無罪之判決，最高法院76年台上字第4986號著有判例
    可資參照。基此，法院於受理違反道路交通管理處罰條例案
    件時，亦應有其適用。
四、經查：
  (一)異議人於97年1 月15日16時48分許，駕駛車號E8-1522 號自
    小客車，行經高雄市○○○○○路口之有燈光號誌管制之交
    岔路口，為警開單逕行舉發（高市警交相字第BC0000000 號
    ）闖紅燈，異議人於97年2 月13日向原處分機關到案陳述意
    見後，原處分機關以異議人之違規行為經查證屬實，於97年
    4 月11日以高監自裁字第裁80-BC0000000號裁決書，裁處異
    議人罰鍰2,700 元，並記違規點數3 點之事實，業據異議人
    供承在卷，並有上開舉發通知單、交通違規陳述單、原處分
    各1 份及採證照片2 張在卷為憑，此部分事實固堪以認定。
  (二)惟查，異議人是否於前揭設有燈光號誌管制之交岔路口闖紅
    燈乙節，由本件採證照片及該照片上方之視窗內容觀之，本
    件採證照片上所鎖定拍攝之白色車輛，車牌號碼係E8-1522
    號，確為異議人所有之自小客車，而第1 張違規採證照片，
    係於異議人駕車行進方向之紅燈亮起2 秒後拍攝所得，當時
    該車雖尚有車速，然該車煞車燈已亮起、後輪已到停止線，
    而第2 張違規採證照片，係該紅燈號誌亮起3 秒後再度拍攝
    ，當時該自小客車煞車燈仍然亮起，且無車速（此由第1 張
    違規採證照片數據視窗上顯示「R02 」、「0421」、第2 張
    違規採證照片數據視窗上所顯示之「R03 」、「V ＝--」等
    數字即可明確判斷），堪認異議人駕駛之自小客車行駛至上
    開路口處等待左轉之車速緩慢，且於紅燈亮起3 秒後已經停
    止，異議人所辯其無闖紅燈之意圖，似屬可採。再由此2 張
    採證照片所示，異議人駕駛之自小客車前方有1 部深色自小
    客車正進行左轉，再前方確有1 部大客車已行駛至該路口中
    央處亦尚未完成左轉，則異議人辯稱其於綠燈時已進入路口
    ，俟前方大巴士轉彎後發現號誌已變換為紅燈，立即停止車
    輛行進，並未繼續左轉彎等語，亦非無據。
  (三)從而，本件舉發單位依卷附採證照片2 張逕行舉發異議人駕
    駛上開自小客車闖紅燈，其舉發之正確性即屬有疑，參諸前
    揭說明，因本件異議人是否有如原處分所載之闖紅燈違規事
    實尚有疑義，原處分機關逕依道路交通管理處罰條例第53條
    第1 項及第63條第1 項第3 款裁罰異議人，即有未當，應認
    異議人之異議為有理由，應由本院將原處分撤銷，另諭知異
    議人不罰。
五、據上論斷，應依道路交通案件處理辦法第20條前段，裁定如
    主文。
中    華    民    國    97    年    9     月    11    日
                    交通法庭    法  官  曾鈴
以上正本證明與原本無異。
如不服本裁定，應於收受送達後5 日內向本院提出抗告狀。
中    華    民    國    97    年    9     月    15    日
                                書記官  曾秀鳳


司法院資訊處製作；財團法人民間司法改革基金會備份。
